最高法院民事判決　　　　　　　　　　　　　　　八十七年度台上字第二○八七號
　　上　訴　人　江龍昌
　　　　　　　　張振成
　　　　　　　　俞金燦
　　被 上訴 人　首都證券股份有限公司
　　法定代理人　張朝貴
　　　　　　　　張中周
　　　　　　　　林政一
　　　　　　　　李國福
　　　　　　　　林良錞
　　訴訟代理人　張元宵律師
右當事人間請求損害賠償事件，上訴人對於中華民國八十六年十月二十二日台灣高等
法院第二審判決（八十五年度重上字第二四三號），提起上訴，本院判決如左：
    主  文
原判決廢棄，發回台灣高等法院。
    理  由
本件被上訴人以各連帶債務人即上訴人為共同被告提起連帶給付之訴，上訴人江龍昌
提起上訴，提出非基於其個人關係之抗辯而有理由，依民事訴訟法第五十六條第一項
第一款規定，其效力及於未提起上訴之張振成、俞金燦，爰併列之為上訴人，合先敘
明。
次查被上訴人主張：上訴人張振成、俞金燦、江龍昌於民國七十八年九月二十日至八
十一年十二月十日間，分別任職伊公司董事長、副總經理及財務經理，受任執行業務
，竟違反伊公司常務董事會八十年五月六日有關「客戶『找票』時，必須由客戶提供
一‧五倍之股票為擔保」之決議，未要求客戶詹其昌、李舒惠、徐黃鶴提供一點五倍
之股票擔保，擅自以公司支票找予各該客戶。且違反股票營業常規，在客戶買賣股票
，於交割時所提供之支票兌現前，即將伊支票找予客戶，造成伊受有新台幣（下同）
一億一千一百餘萬元之損害。茲以訴外人葉伯璋、葉黃美代持伊所簽發之前開支票，
訴請伊給付票款，伊與之和解所受二千四百六十萬元損害部分，先行請求損害賠償等
情，爰依公司法第二百條、民法第五百三十六條、第五百四十四條、第一百八十四條
、第一百八十五條規定，求為命上訴人連帶如數給付並加給法定遲延利息之判決。
上訴人張振成、江龍昌則以：本件「找票」事宜，經被上訴人公司常務董事會於八十
一年九月十八日決議通過為客戶詹其昌「找票」金額一億七千餘萬元，被上訴人現任
法定代理人張中周、林良錞、李國福當時均以常務董事身分出席，此項決議已排除八
十年五月六日之決議；對伊於八十一年九月十七日之找票行為已予承認；上訴人俞金
燦則以：伊任被上訴人公司副總經理，僅負責被上訴人公司業務部門，與公司財務部
門無涉，並無監督之權限；被上訴人公司關於「找票」作業之流程，完全不經副總經
理核准，伊自不負損害賠償責任各等語，資為抗辯。
原審維持第一審所為上訴人敗訴判決，駁回其上訴，無非以：按支票原屬支付證券，
非信用證券，惟社會上常以之為信用證券予以使用，即發票人常簽發遠期支票，作為
交易工具。而一般股票買賣客戶所簽發支票，其信用不如證券商，為眾所周知之事實
。以故，被上訴人公司常務董事會八十年五月六日有關「客戶『找票』時，必須由客
戶提供一‧五倍之股票為擔保」之決議，實符合經營常規，以免公司因客戶所交付支
票不獲兌現，致生損失。又被上訴人主張依營業常規，客戶買賣股票時，須在交割所
提供之支票兌現後，公司方將公司之「鐵票」（即信用良好支票）交予客戶等情，為
上訴人所不否認。張振成、俞金燦、江龍昌分別任職被上訴人公司之董事長、副總經
理、財務經理，均為被上訴人公司業務上之負責人，八十一年九月十七、八日被上訴
人公司連續『找票』，並未由客戶提供一點五倍之股票為擔保之事實，為兩造所不爭
。而詹其昌交付被上訴人以為找票之支票，為李舒惠所簽發八十一年九月二十四日期
、面額三億零九百零四萬九千八百零八元及一千萬元之支票，在該支票尚未兌現之前
，身為執行公司『找票』業務者之上訴人，竟將信用良好之公司支票為找付，實違反
證券公司經營常規。縱其「找票」行為非證券管理機關所禁，因彼等均係受公司有償
委任之業務負責人，其於八十一年九月十七日之「找票」行為，不僅違背公司常務董
事會八十年五月六日之決議，亦違背善良管理人之注意義務。上訴人雖抗辯八十一年
九月十八日之常務董事會追認之「找票」決議，已變更八十年五月六日之決議，其行
為已非不法云云，依被上訴人公司八十一年九月十八日常務董事會紀錄決議第二項附
帶會議紀錄記載：副總經理俞金燦報告：「昨日（九月十七日）客戶詹先生找票金額
為新台幣壹億參仟餘萬元，惟正值董事長不在公司，經詢問客戶詹先生情況，詹先生
稱此現象大約只須持續四日左右即恢復正常，故已於昨日給予通融放行。」決議事項
：通過今日（九月十八日）客戶詹先生找票金額新台幣壹億七千餘萬元等語。稽之證
人即被上訴人公司財務部襄理洪麗香證稱：「李國福、張中周及林良錞等常務董事有
參與系爭找票會議。」被上訴人公司董事邱煥成證稱：「張董（指張振成）有報告昨
天（即九月十七日）公司已先給大客戶先融通一筆鉅額資金」各等語，核與會議記載
俞金燦之報告內容相符，固堪認被上訴人公司八十一年九月十八日之常務董事會確曾
為上開之決議。惟被上訴人公司常務董事會縱有此一決議，但依上訴人俞金燦於刑事
法院陳稱：「被上訴人所以為系爭之『找票』行為，係在幫忙詹其昌解決資金緊湊之
難題。」證人邱煥成亦證稱：「當時張董（即張振成）說明詹其昌信用良好，希望在
座人士幫他找金主」各等語，顯示被上訴人既明知詹其昌已陷於資金短絀之窘境，所
開支票已有退票危機，竟仍為「找票」決議，無異係同意將公司之資金貸與詹其昌，
其決議不僅違反公司經營常規，且有違公司法第十五條第二項：「公司之資金，除因
公司間業務交易行為有融通資金之必要者外，不得貸與股東或任何他人。」之規定，
上訴人自不得予以執行，其予以執行，應認其行為違背善良管理人之注意義務。另依
被上訴人公司業務章則，俞金燦之副總經理職掌包括「1.輔佐總經理督導財務、會計
、預算編製及財務報表編製。2.督導財務、資金運用業務。3.處理營業部之重大例外
事項。」上訴人對於系爭九月十七日轉帳傳票上之印章為其所有乙節，亦不爭執，證
人洪麗香亦證稱：轉帳傳票上之印章為俞金燦所有，再參以俞金燦於台灣台北地方法
院八十二年度易字第二三四六號李舒惠詐欺案中陳稱：因詹其昌為被上訴人公司大客
戶，占被上訴人公司業績二分之一，且往來將近二年，詹其昌突然資金緊絀，大家開
會支持詹其昌等語，足認俞金燦不僅參與系爭找票會議，並且予以支持及執行。上訴
人所為本件「找票」行為，係違反善良管理人之受任義務，致被上訴人受有損害，應
依民法第五百四十四條第一項規定負損害賠償責任。又上訴人對於系爭之「找票」行
為，事前知悉，事後予以執行，係共同侵害被上訴人之權益，從而被上訴人請求上訴
人連帶賠償二千四百六十萬元及自起訴狀繕本最後送達翌日即八十三年十一月九日起
至清償日止之法定遲延利息，為有理由等詞，為其判斷之基礎。
惟查被上訴人係主張上訴人違反伊公司常務董事會對於客戶「找票」時，必須由客戶
提供一點五倍之股票為擔保之決議，未要求客戶提供一點五倍之股票擔保，擅自以公
司支票找予客戶詹其昌、李舒惠、徐黃鶴等，再由客戶轉給他人持向伊公司請求票款
，而客戶詹其昌、李舒惠、徐黃鶴所簽發之支票則遭退票，造成伊公司一億一千一百
七十九萬二千四百七十八元之損害云云（見一審卷六、一○八頁），依民法第一百八
十四條、第五百三十六條、第五百四十四條，及公司法第二百條之規定，請求上訴人
連帶賠償（見一審卷一三二、一五七頁，原審卷五○至五一頁、一六二至一六四頁）
。係以上訴人「找票」時違反決議，未要求客戶提供一點五倍之股票為擔保，致伊公
司因客戶所簽發之支票退票而受損害，並非主張「找票」行為違反公司法第十五條第
二項：「公司之資金，除因公司間業務交易行為有融通資金之必要者外，不得貸與股
東或任何他人」之規定。原審認上訴人執行被上訴人八十一年九月十八日之常務董事
會決議，違反公司法第十五條之規定等語，不無認作主張。又原審既認定被上訴人常
務董事會於八十一年九月十八日同意對詹其昌找票行為之決議為真實，則能否謂上訴
人違反被上訴人公司常務董事會八十年五月六日決議而違背受任義務，亦非無研求之
餘地。另上訴人張振成、江龍昌於原審抗辯：「按證券商在從事集中巿場受託買賣有
價證券，客戶因買受股票交割股票交付超額支票，由證券商就溢收部分簽發支票找還
，即同業間所稱『找票』。依財政部證券管理委員會八十二年一月四日台財證(二)字
第○○○○六號函示：『為保護投資人權益，各證券商因交割而溢收或找付客戶之款
項，不得以交割專戶為之。』足以證明『找票』行為為主管機關財政部證券管理委員
會所許可，且八十二年一月四日以前，證券商得以交割專戶支票找付，該『找票』行
為為買賣有價證券之過程，並非獨立之業務」等語（見原審卷三七頁），究竟「找票
」之行為係屬買賣有價證券交割行為或係單純之融資行為，攸關上訴人有無違背公司
法第十五條第二項之規定，原審未說明其取捨意見，難謂無判決不備理由之違法。上
訴論旨，指摘原判決不當，求予廢棄，非無理由。
據上論結，本件上訴為有理由。依民事訴訟法第四百七十七條第一項、第四百七十八
條第一項，判決如主文。
中      華      民      國    八十七    年      九      月      四      日
                              最高法院民事第五庭
                                  審判長法官  吳  啟  賓
                                        法官  洪  根  樹
                                        法官  謝  正  勝
                                        法官  劉  福  來
                                        法官  黃  熙  嫣
　　　右正本證明與原本無異
 　　　　　                              　 　書  記  官
中      華      民      國    八十七    年      九      月    二十四    日
